【裁判字號】    98,訴,995
【裁判日期】    980930
【裁判案由】    偽造有價證券
【裁判全文】
臺灣高雄地方法院刑事判決               98年度訴字第995號
公  訴  人  臺灣高雄地方法院檢察署檢察官
被      告  乙○○
指定辯護人  本院公設辯護人黃秋葉
上列被告因偽造有價證券案件，經檢察官提起公訴（98年度偵字
第14466 號），本院判決如下：
    主  文
乙○○犯偽造有價證券罪，處有期徒刑壹年捌月，如附表所示偽
造之本票參張，均沒收。
    事  實
一、乙○○因積欠丁○○約新臺幣（下同）80萬元借款未還，因
    丁○○要求應提供他人名義本票供作擔保，乃明知未經其姪
    甲○○之同意或授權使用伊名義簽發本票，竟仍意圖供行使
    之用，基於偽造有價證券之犯意，於民國97年7 、8 月間某
    日，在渠位於高雄縣岡山鎮○○路116 巷48號住處內，擅自
    簽發「甲○○」之署名及按捺自己之指印於上開「甲○○」
    之簽名上，同時偽造均以「甲○○」為發票人，如附表所示
    之本票3 張，並交予鍾惠珠而行使之。嗣經丁○○向發票人
    甲○○追討無著，始知悉上情。
二、案經丁○○訴由臺灣高雄地方法院檢察署檢察官偵查起訴。
    理  由
甲、證據能力之認定：
    按被告以外之人於審判外之陳述，雖不符刑事訴訟法第159
    條之1 至之4 之規定，然經當事人於審判程序同意作為證據
    ，法院審酌該言詞陳述或書面陳述作成時之情況，認為適當
    者，亦得為證據。又當事人、代理人或辯護人於法院調查證
    據時，知有第159 條第1 項不得為證據之情形，而未於言詞
    辯論終結前聲明異議者，視為有前項之同意，同法第159 條
    之5 亦有明文。查本案所引用之證據資料（詳後引證據），
    其中各項言詞或書面傳聞證據部分，縱無刑事訴訟法第159
    條之1 至第159 條之4 或其他規定之傳聞證據例外情形，亦
    業經本院審理時予以提示並告以要旨，且各經檢察官、被告
    及辯護人表示意見，當事人已知上述證據乃屬傳聞證據，惟
    迄至本案言詞辯論終結前均未對該等證據聲明異議〔見本院
    98年度訴字第995 號（下稱本院訴卷）第57、58頁〕，依上
    開規定，已擬制同意其有證據能力，且本院審酌該等傳聞證
    據作成時之狀況，並無不宜作為證據之情形，均應認於本案
    有證據能力。
乙、實體方面：
一、訊據被告乙○○就上開犯罪事實均坦承不諱（見本院訴卷第
    23、60頁），核與告訴人丁○○於偵訊時所為之指訴大致相
    符，並經被告之姪甲○○於98年4 月24日偵訊時證述未有同
    意或授權之事實屬實（見偵他卷第18、19頁），且有本票影
    本3 紙〔見98年度偵他字第2074號卷（下稱偵他卷）第9 頁
    〕、證人甲○○於偵訊中當庭親寫之「甲○○」姓名，核與
    本票上「甲○○」之簽名、筆跡字態完全不同（見偵他卷第
    20頁）等相關事證在卷可佐，堪認被告之前開自白核與事實
    相符，自可採為認定事實之證據，本案事證已臻明確，被告
    上開犯行，洵堪認定，自應依法論科。
二、論罪科刑：
  (一)本件被告為擔保債務之目的，同時偽造「甲○○」署名，並
    偽造「甲○○」係附表所示3 張本票之發票人，持以交予同
    一告訴人收執之所為，核係犯刑法第201 條第1 項之偽造有
    價證券罪，其被害法益仍僅一個，係屬單純一罪，自不能以
    同時偽造之張數，計算其法益，亦不發生想像競合及接續犯
    （包括之一罪）之問題（最高法院50年台上字第1125號判例
    、93年度台上字第6657號及95年度台上字第3654號裁判意旨
    參照）。而被告在本票上偽造署名之行為，為偽造有價證券
    之一部，不另論罪；又被告係為供行使之用而偽造有價證券
    ，渠行使之輕度行為，復為偽造之重度行為所吸收，亦不另
    論罪。另按，被告以偽造之上開本票作為擔保後，並無再為
    借款之行為，自無從另論以詐欺罪責（最高法院89年度台上
    字第280 號判決同旨可參），併此附敘。
  (二)茲審酌被告係一時為虛應告訴人催索欠債之故，始為本件偽
    造本票之犯行，所偽造之本票乃供欠款擔保之用，且偽造本
    票雖有3 張，然並未藉此另有詐財之舉，持票者僅有告訴人
    1 人，偽造之本票並未實際流通於告訴人以外之人，犯罪動
    機尚屬單純，對金融秩序市場交易信用之危害亦屬有限，犯
    罪所生之損害，堪認輕微，又被告尚無前科，於犯後坦承犯
    行，並已與被偽造之人甲○○成立和解，有和解書在卷足稽
    （見本院訴卷第62頁），足認頗具悔意，態度良好，而偽造
    有價證券乃有期徒刑3 年以上10年以下之重罪，本件倘處以
    法定本刑之最低刑度有期徒刑3 年，猶嫌過重，可謂情輕法
    重，是認被告犯罪情狀確有情堪憫恕之處，爰依刑法第59條
    之規定減輕其刑，且念及被告前亦曾支付借款利息予告訴人
    ，及渠家庭生活狀況、犯罪目的、手段等一切情狀，就被告
    所犯之罪從寬量處如主文所示之刑，以資警懲。至辯護人雖
    為被告請求准予緩刑之宣告，然考量被告所偽造之本票面額
    有90萬元，金額並非少數，且被告為圖虛應債務催討之便，
    而為本案之犯行，又被告家庭因素，雖已為前開量刑之考量
    事由，惟並非據此即得邀獲緩刑之寬典等情，是本院難認被
    告上開徒刑之宣告，得有暫不執行之事由，從而辯護人上開
    所請，尚難准許，併此附敘。
  (三)末按刑法第205 條對於偽造、變造之有價證券設有沒收之特
    別規定，是對於偽造之有價證券自應依該條規定宣告沒收。
    經查，被告交予告訴人如附表所示之本票3 紙，固未經扣案
    ，惟因無證據證明已經滅失，是該3 張本票，均應依刑法第
    205 條規定宣告沒收。
據上論斷，應依刑事訴訟法第299 條第1 項前段，刑法第201 條
第1 項、第59條、第205 條，刑法施行法第1 條之1 ，判決如主
文。
本案經檢察官丙○○到庭執行職務。
中    華    民    國    98    年    9     月    30    日
                  刑事第八庭  審判長  法  官  王伯文
                                      法  官  蔣志宗
                                      法  官  林建鼎
以上正本證明與原本無異。
如不服本判決應於收受判決後10日內向本院提出上訴書狀，並應
敘述具體理由。其未敘述上訴理由者，應於上訴期間屆滿後20日
內向本院補提理由書(均須按他造當事人之人數附繕本)「切勿逕
送上級法院」。
告訴人或被害人如對於本判決不服者，應具備理由請求檢察官上
訴，其上訴期間之計算係以檢察官收受判決正本之日期為準。
中    華    民    國    98    年    9     月    30    日
                                      書記官  林秀敏
附錄本案論罪科刑法條全文：
中華民國刑法第201條
（有價證券之偽造與行使罪）
意圖供行使之用，而偽造、變造公債票、公司股票或其他有價證
券者，處3 年以上10年以下有期徒刑，得併科3 千元以下罰金。
行使偽造、變造之公債票、公司股票或其他有價證券，或意圖供
行使之用，而收集或交付於人者，處1 年以上7 年以下有期徒刑
，得併科3 千元以下罰金。
中華民國刑法施行法
第1 條之1
（罰金貨幣單位與罰鍰倍數）
中華民國94年1 月7 日刑法修正施行後，刑法分則編所定罰金之
貨幣單位為新臺幣。
94年1 月7 日刑法修正時，刑法分則編未修正之條文定有罰金者
，自94年1 月7 日刑法修正施行後，就其所定數額提高為30倍。
但72年6 月26日至94年1 月7 日新增或修正之條文，就其所定數
額提高為三倍。
  附表：
┌──┬──────┬──────┬─────┬───┬───┐
│編號│發票日      │票據號碼    │金額（新台│到期日│執票人│
│    │            │            │幣／元）  │      │      │
├──┼──────┼──────┼─────┼───┼───┤
│ 1  │97年10月15日│CH538060號  │30萬元    │未記載│丁○○│
├──┼──────┼──────┼─────┼───┼───┤
│ 2  │97年11月15日│CH538061號  │30萬元    │未記載│丁○○│
├──┼──────┼──────┼─────┼───┼───┤
│ 3  │97年12月15日│CH538061號  │30萬元    │未記載│丁○○│
└──┴──────┴──────┴─────┴───┴───┘


司法院資訊處製作；財團法人民間司法改革基金會備份。
